臺灣高雄地方法院民事判決　　　　　　　　　　九十三年度簡上字第一四五號
　　上　訴　人　乙○○
　　上　訴　人　丙○○
　　被上訴　人　丁○○
當事人間請求清償債務事件，上訴人對於民國九十三年五月十八日本院旗山簡易庭九
十二年度旗簡字第一三五號第一審判決提起上訴，本院民國九十三年九月九日言詞辯
論終結，判決如下：
    主      文
原判決命上訴人連帶給付新臺幣拾萬元，及自民國九十一年四月五日起至清償日止
，按週年利率百分之六計算之利息部分，及該部分假執行之宣告與訴訟費用負擔之裁
判均廢棄。
右廢棄部分被上訴人在第一審之訴及假執行之聲請均駁回。
第一審（除確定部分外）及第二審訴訟費用由被上訴人負擔。
    事      實
甲、上訴人方面：
一、聲明：
  (一)原判決命上訴人連帶給付新臺幣（下同）三十萬元，及自民國九十一年四月五日
    起至清償日止，按週年利率百分之六計算之利息部分，及該部分假執行之宣告與
    訴訟費用負擔之裁判均廢棄。
  (二)右廢棄部分被上訴人在第一審之訴及假執行之聲請均駁回。
  (三)第一審（除確定部分外）及第二審訴訟費用由被上訴人負擔。
二、陳述：除與原審判決書所載者相同茲予引用外，補稱：
    被上訴人執有上訴人乙○○簽發，經上訴人丙○○背書，以台東區中小企業銀行
    燕巢分行為付款人、發票日九十一年三月五日、票面金額三十萬元、支票號碼Ｔ
    ＲＡ0000000號之支票一紙（以下簡稱系爭支票）乃上訴人於受脅迫下所
    簽發，且依票據法第二十二條第一項規定：「票據上之權利，對支票發票人自發
    票日起算，一年間不行使，因時效而消滅。」、同條第二項規定：「支票之執票
    人，對於前手之追索權，四個月不行使，因時效而消滅。」，是以系爭支票之發
    票日、提示日為九十一年三月五日，被上訴人對發票人即上訴人乙○○自應於九
    十二年三月四日前行使權利，對背書人即上訴人丙○○自應於九十一年七月四日
    前行使權利，惟被上訴人遲至九十二年八月二十日始提起本件訴訟，其票據請求
    權自均已罹於時效。
三、證據：援用原審之立證方法，另提出高雄市政府衛生局九十一年三月二十五日高
    市衛七字第０九一０００八六四九號函、債務清償證明書、委託生產契約書、高
    雄民壯郵局第八一二號存證信函等件為證，並聲請訊問證人甲○○。
乙、被上訴人方面：
一、聲明：
  (一)上訴駁回。
  (二)上訴費用由上訴人負擔。
二、陳述：除與原審判決書所載者相同茲予引用外，補稱：
    被上訴人並未脅迫上訴人簽發系爭支票，且系爭支票於九十一年三月五日到期後
    ，被上訴人立即加以提示，自無票據請求權罹於時效之情事。
三、證據：援用原審之立證方法，另提出戶籍謄本、送貨單等件為證。
    理      由
一、原審判決已於事實及理由欄中敘明上訴人應「連帶」給付被上訴人三十萬元，及
    自九十一年四月五日起至清償日止，按週年利率百分之六計算之利息，及本件應
    依職權宣告假執行，並引用民事訴訟法第八十五條第二項、第三百八十九條第一
    項第三款，惟其於主文第一項漏載「連帶」，並漏未記載予以職權宣告假執行，
    先予敘明。
二、被上訴人起訴主張：原審被告陳永順於八十九年十一月一日與被上訴人簽訂委託
    生產契約，委託被上訴人代為生產蜜甘露（玉皇蘑菇淬取液），截至八十九年
    十二月底止，原審被告陳永順共積欠被上訴人貨款八十萬三千八百四十元，幾經
    催討，原審被告陳永順始交付系爭支票與被上訴人，惟經被上訴人屆期提示，竟
    不獲付款，爰依票據之法律關係，請求上訴人連帶給付系爭票款三十萬元，及自
    九十一年四月五日起至清償日止，按週年利率百分之六計算之利息等語。上訴人
    則以：上訴人係於受脅迫之情形下始簽發系爭支票，且被上訴人之票據請求權已
    罹於時效等語資為抗辯。
三、被上訴人主張其執有上訴人乙○○簽發，經上訴人丙○○背書之系爭支票一紙，
    經屆期提示不獲付款之事實，業據其提出系爭支票及退票理由單各一紙為證，且
    為上訴人所不爭執，自堪信為真實。惟上訴人另以前開情詞置辯，是本件之爭點
    即在被上訴人之票據請求權是否已經罹於時效。茲敘述如下：
  (一)按票據上之權利，對支票發票人自發票日起算，一年間不行使，因時效而消滅；
    支票之執票人，對前手之追索權，四個月間不行使，因時效而消滅。其免除作成
    拒絕證書者，匯票、本票自到期日起算；支票自提示日起算；票據法第二十二條
    第一、二項分別定有明文。又按時效完成後，債務得拒絕給付，民法第一百四十
    四條亦定有明文。
  (二)經查，系爭支票之發票日為九十一年三月五日，被上訴人亦係於該日提示系爭支
    票，有系爭支票及退票理由單一紙在卷可稽，是被上訴人對於發票人即上訴人乙
    ○○票據上權利之請求權時效，自應自發票日即九十一年三月五日起算，被上訴
    人對於背書人即上訴人丙○○追索權之請求權時效，亦應自提示日即九十一年三
    月五日起算，惟被上訴人遲至九十二年八月二十日始提起本件訴訟，有起訴狀一
    紙在卷可參，其對上訴人乙○○票據上權利之請求權顯已罹於一年之短期時效，
    對上訴人丙○○之追索權亦已罹於四個月之短期時效甚明。至被上訴人雖另以其
    已於九十一年三月五日提示系爭票據，其票據請求權自無罹於時效之可言，然消
    滅時效係自請求權可行使時起算，系爭票據於九十一年三月五日到期提示後，被
    上訴人對於上訴人之票據上權利及追索權即處於可得行使之狀態，票據法亦明文
    規定票據執票人對發票人之票據上權利及對前手之追索權，係分別自發票日及提
    示日起算，是自九十一年三月五日起，被上訴人對上訴人之票據上權利及追索權
    時效即已開始進行，另依民法第一百二十九條之規定，被上訴人所為之提示並非
    得中斷時效之事由，自不生得中斷時效之效力，故被上訴人主張其已提示系爭支
    票，其請求權時效應不予進行云云，顯屬有所誤會而不足採。因之，上訴人所為
    之時效抗辯，洵屬可採。
四、綜上，被上訴人對於上訴人乙○○、丙○○之票據請求權，既均已罹於時效，則
    上訴人據此拒絕給付，自屬有據。從而，被上訴人依據票據之法律關係，請求上
    訴人連帶給付本件票款三十萬元，及自九十一年四月五日起至清償日止，按週年
    利率百分之六計算之利息，即屬無據，應予駁回。原審為上訴人敗訴之判決，尚
    有未洽，上訴意旨指摘原判決不當，求予廢棄改判，為有理由，應予廢棄，並改
    判如主文第二項所示。
五、據上論結，本件上訴為有理由，依民事訴訟法第四百三十六條之一第三項、第四
    百五十條、第七十八條，判決如主文。
中　　　華　　　民　　　國　　九十三　　年　　　九　　　月　　 十六 　　日
　　　　　　　　　　　　　　　　　　臺灣高雄地方法院民事第二庭
~B審判長法官　 楊富強
~B法　　　官　 楊國祥
~B法　　　官　 曾淑娟
正本係照原本作成。
本判決不得上訴。
中　　　華　　　民　　　國　　九十三　　年　　　九　　　月　　 十六 　　日
~B法院書記官　林宜正
